臺灣高雄地方法院刑事判決　　　　　　　　　　　　　　九十一年度重訴字第一號
　　公　訴　人　臺灣高雄地方法院檢察署檢察官
　　被　　　告　甲○○
　　選任辯護人　徐豐明
右列被告因毒品危害防制條例等案件，經檢察官提起公訴（九十年度偵字第二三三八
０號），本院判決如左：
    主    文
甲○○共同運輸第一級毒品，處有期徒刑拾伍年，褫奪公權拾年。第一級毒品海洛因
肆包（合計驗後淨重壹仟肆佰貳拾玖點肆零公克，包裝重參拾壹公克）沒收銷燬之，
內褲壹件、布鞋壹雙、貨主聯絡電話單壹紙均沒收。
    事    實
一、甲○○明知海洛因業經公告列為毒品危害防制條例第二條第二項第一款之第一級
    毒品，且係行政院公告管制進口之物品，不得私運進口，竟與某不詳姓名年籍成
    年男子共同基於運輸第一級毒品海洛因進入臺灣之犯意聯絡，於民國（下同）九
    十年十二月十一日十六時許，在大陸地區澳門機場廁所內，由該不詳姓名年籍成
    年男子將毒品海洛因四包（合計驗後淨重一千四百二十九．四０公克，包裝重三
    十一公克）及貨主聯絡電話單一紙交予甲○○，囑甲○○回臺後自行搭車至高雄
    縣大寮鄉萬大橋附近，自然會有貨主前來接頭取貨，貨主並會將新台幣（下同）
    五萬元之酬勞交予甲○○；甲○○乃將其中二包海洛因以針線縫合藏匿於其所穿
    著之內褲中，另二包海洛因則藏匿於其所穿著之布鞋鞋底，隨即搭乘長榮航空公
    司ＢＲ－八二二號班機入境高雄小港機場，而將上開毒品海洛因四包運輸進入台
    灣，嗣於同日二十時三十分許，甲○○於高雄小港機場入境檢查室為法務部調查
    局南部地區機動工作組會同財政部高雄關稅局、內政部海岸巡防署高雄市查緝隊
    、高雄縣警察局刑警隊、高雄市憲兵隊人員共同查獲，並扣得上開毒品海洛因四
    包（合計驗後淨重一千四百二十九．四０公克，包裝重三十一公克），及甲○○
    所有供其運輸毒品海洛因所用之內褲一件、布鞋一雙、貨主聯絡電話單一紙。
二、案經法務部調查局南部地區機動工作組移送臺灣高雄地方法院檢察署檢察官偵查
    起訴。
    理    由
一、訊據被告甲○○固不否認有於右揭時地走私運輸毒品海洛因返臺之事實，惟辯稱
    ：毒品海洛因是台南縣六甲鄉鄉民代表大會主席丙○○逼我從澳門帶回台灣的，
    他們揚言若我不從，就要讓我好看，並讓我無法在大陸生存，使我不得不聽從丙○○的指示帶毒品海洛因返臺云云。經查：
（一）被告於法務部調查局南部地區機動工作組詢問時（當時有被告之選任辯護人徐
      豐明律師在場）供稱「我於九十年十二月十一日十六時許自澳門機場欲返臺時
      ，在大廳有一年約三十多歲之男子與我接觸，表示願以五萬元為代價請我幫他
      夾帶四包白色粉末回臺，我當場答應，隨即我們便到廁所將其中二包白色粉末
      以內褲固定，藏放於我大腿內側，另外二白色粉末則藏放於白色鞋底內，交由
      我穿著，並約定到臺灣後，由我自行搭車至高雄縣大寮鄉萬大橋附近，自然有
      人會與我接觸取貨，並將五萬元之交通費給我，同時留下0000000000、000000
      0000兩線行動電話，以備無法接頭時，做為聯絡之用」等語（見偵查卷第四、
      五頁），被告之選任辯護人徐豐明律師雖質疑被告當時並未當場答應該名男子
      幫其夾帶毒品海洛因回臺，然經本院勘驗被告於法務部調查局南部地區機動工
      作組接受詢問之錄影帶，詢問筆錄第二頁最後一行被告供述之用語為「內褲及
      鞋子都是那個人準備好叫我去廁所穿，我去廁所時那個人跟著我去教我怎麼穿
      」，被告並未供陳遭人脅迫不得不幫其夾帶毒品海洛因回臺等語，此有本院九
      十一年四月十八日勘驗筆錄可稽。準此，被告於法務部調查局南部地區機動工
      作組詢問時供稱係受一年約三十多歲之男子之託，以五萬元之代價幫其夾帶毒
      品海洛因四包回臺之情應屬真屬而可採信。
（二）本院分別向和信電訊股份有限公司及遠傳電信股份有限公司函詢0000000000
      、0000000000號行動電話係由何人使用，得知0000000000號行動電話係由乙○○使用，0000000000號行動電話係由丁○○使用，經本院傳訊丙○○、乙○○
      訊問結果，證人丙○○證稱「我認識被告，我沒有叫被告夾帶毒品海洛因回臺
      灣，也沒有派人在澳門機場將毒品海洛因交給被告強迫他帶回臺灣」等語（見
      本院九十一年一月二十二日訊問筆錄），證人乙○○證稱「我不認識被告、丙○○及丁○○等人，我本身沒有申請0000000000、0000000000號行動電話使用
      ，也沒有親友以我的名義申請該二線行動電話使用，我於九十年間曾遺失身分
      證，並於九十年三月五日補發」等語（見本院九十一年四月十八日訊問筆錄）
      ，而證人丁○○則經本院傳拘無著，無從訊問。準此，自難僅憑被告之供述遽
      認係丙○○逼迫被告夾帶毒品海洛因回臺；亦難僅憑貨主聯絡電話單上載有00
      00000000、0000000000等數字，即認該二線行動電話之申請名義人乙○○、丁○○係接應取貨之貨主。
（三）此外，復有疑似海洛因白色粉末四包、內褲一件、布鞋一雙、貨主聯絡電話單
      一紙扣案及照片一張附卷可資佐證，該扣案之疑似海洛因白色粉末四包經送請
      法務部調查局鑑定結果，確為海洛因（合計驗後淨重一千四百二十九．四０公
      克，包裝重三十一公克），此有該局九十一年一月十七日（九十一）陸（一）
      字第０九一二三０二八八００號（電腦條碼000000000號）鑑定通知
      書一紙在卷可稽（見本院卷）。
（四）綜上所述各情，足證被告確係受該名不詳姓名年籍成年男子之委託而夾帶毒品
      海洛因回臺灣甚為明灼，被告辯稱係遭丙○○之逼迫，不得不聽從丙○○之指
      示夾帶毒品海洛因回臺灣云云，顯係事後卸責之詞，尚難採信，本件事證已臻
      明確，被告走私運輸毒品海洛因之犯行洵堪認定；且被告亦無毒品危害防制條
      例第十七條供出毒品來源因而破獲得減輕其刑之情形，併予敘明。
二、查海洛因係屬毒品危害防制條例第二條第二項第一款之第一級毒品，亦屬行政院
    依據懲治走私條例第二條第四項所頒訂「懲治走私條例公告管制物品項目及其數
    額」之公告甲項之(四)所列之管制進出口物品。次查自大陸地區私運物品進入臺灣
    地區，或自臺灣地區私運物品前往大陸地區者，以私運物品進口﹑出口論，適用
    本條例規定處斷，懲治走私條例第十二條定有明文。按毒品危害防制條例（原肅
    清煙毒條例）所謂之運輸，不以國外輸入國內或國內輸出國外為限，其在國內運
    輸者亦屬之，零星夾帶或短途持送得斟酌實際情形依持有煙毒罪論科（司法院院
    解字第三五四一號解釋意旨參照），又按院解字第三五四一號解釋係指無運輸或
    販賣之意圖單純持有煙毒者而言，並非謂凡零星夾帶或短途持送煙毒者不問其犯
    意如何概論以持有煙毒之罪（司法院院解字第三八五三號解釋意旨參照）。被告
    自大陸地區帶一千餘公克之毒品海洛因走私輸入臺灣，已非所謂「零星夾帶」
    或「短途持送」之情形，衡諸上開解釋意旨，已該當運輸毒品海洛因之構成要件
    ；是被告自大陸地區帶毒品海洛因以搭機方式走私輸入臺灣之行為，係犯懲治
    走私條例第十二條、第二條第一項之準私運管制物品進口罪、毒品危害防制條例
    第四條第一項之運輸第一級毒品罪。公訴人起訴書犯罪事實欄中對被告私運毒品
    海洛因之管制物品進入臺灣之事實已詳細載明，惟起訴書中所犯法條欄漏載懲治
    走私條例第十二條、第二條第一項之準私運管制物品進口罪，應予補充敘明。被
    告與該不詳姓名年籍成年男子就上開犯行有犯意聯絡及行為分擔，均為共同正犯
    ，其持有第一級毒品海洛因後進而運輸，其持有之低度行為應為運輸之高度行為
    所吸收，故不另論其持有第一級毒品海洛因罪。被告以一行為觸犯上開二罪名，
    係為想像競合犯，應依刑法第五十五條之規定論以一罪，並從一較重之毒品危害
    防制條例第四條第一項之運輸第一級毒品罪處斷。查被告上開所犯運輸第一級毒
    品罪之法定本刑為死刑或無期徒刑，本院念其前並無運輸毒品海洛因之前科，有
    臺灣高雄地方法院檢察署刑案資料查註紀錄表及臺灣高等法院被告全國前案紀錄
    表在卷足參，其並非走私運輸毒品海洛因之主謀，僅係為圖謀賺取佣金而受僱自
    大陸地區運輸毒品海洛因回臺一次，在返臺入境高雄小港機場時即為警查獲，亦
    未能如願獲得五萬元酬勞，其因一時失慮致罹重典，倘科以法定最輕刑之無期徒
    刑，衡之常情，猶嫌過重，其犯罪情狀在客觀上可引起同情，尚可憫恕，爰依刑
    法第五十九條之規定酌量減輕其法定本刑。審酌被告走私毒品海洛因輸入臺灣，
    將戕害國人身心健康、危害社會治安，惟其運輸毒品海洛因返臺在高雄小港機場
    即為警查獲，毒品海洛因尚未流入市面造實際危害，且其並無實際利得，及其犯
    罪之動機、目的、智識程度、所生之危害、犯後坦承大部分犯行、深表悔意、態
    度良好等一切情狀，爰量處如主文所示之刑，以資懲儆，又依被告所犯運輸第一
    級毒品罪之性質，認有褫奪公權之必要，爰併予宣告褫奪公權十年。扣案之毒品
    海洛因四包（合計驗後淨重一千四百二十九．四０公克，包裝重三十一公克），
    應依毒品危害防制條例第十八條第一項前段之規定宣告沒收銷燬之，鑑驗耗用之
    毒品海洛因既已滅失，自無庸宣告沒收銷燬；扣案之內褲一件、布鞋一雙、貨主
    聯絡電話單一紙，均係被告所有供其運輸毒品海洛因所用之物，應依刑法第三十
    八條第一項第二款之規定予以宣告沒收。
據上論斷，應依刑事訴訟法第二百九十九條第一項前段，毒品危害防制條例第四條第
一項、第十八條第一項前段，懲治走私條例第二條第一項、第十一條、第十二條，刑
法第十一條、第二十八條、第五十五條、第三十八條第一項第二款、第五十九條、第
三十七條第二項，判決如主文。
本案經檢察官陳登燦到庭執行職務。
中    華    民    國    九    十  一    年    五    月    二  十  四    日
                                  臺灣高雄地方法院刑事第三庭
                                    審判長法  官
                                          法  官
                                          法  官
右正本證明與原本無異。
如不服本判決，應於判決送達後十日內，向本院提出上訴狀。
                                          書記官  盧  雅  婷
中    華    民    國    九    十  一    年    五    月    二  十  四    日
附錄本判決論罪科刑之法條：
毒品危害防制條例第四條第一項：
製造、運輸、販賣第一級毒品者，處死刑或無期徒刑；處無期徒刑者，得併科新臺幣
一千萬元以下罰金。
懲治走私條例第二條第一項：
私運管制物品進口、出口逾公告數額者，處七年以下有期徒刑，得併科新臺幣二十萬
元以下罰金。
